臺灣高等法院臺中分院刑事判決　　　　　　　　　九十三年度上訴字第一四五五號
　　上　訴　人　臺灣台中地方法院檢察署檢察官
　　上　訴　人
　　即　被　告　甲○○
右上訴人等因被告偽造文書等案件，不服臺灣台中地方法院九十三年度訴字第九二六
號中華民國九十三年七月二十六日第一審判決（起訴案號：臺灣台中地方法院檢察署
九十三年度調偵字第八八號），提起上訴，本院判決如左：
    主　　  文
原判決撤銷。
甲○○連續行使偽造私文書，足以生損害於他人，處有期徒刑陸月，如易科罰金，以
參佰元折算壹日。
    事  　　實
一、甲○○於民國（下同）八十六年九月二十日起自任會首，召集民間互助會四會，
    分別為甲會：自八十六年九月二十日起至八十八年九月二十日止，會員二十五員
    ，每會新台幣（下同）二萬元；乙會：自八十七年四月一日起至八十八年九月一
    日止，會員十八員，每會三萬元；丙會：自八十七年四月一日起至八十九年四月
    一日止，會員二十五員，每會二萬元；丁會：自八十七年六月十日起至八十九年
    三月十日止，會員二十二員（起訴書誤載為二十三員），每會二萬元；各會均採
    內標制。詎甲○○竟萌歹念，基於意圖為自己不法所有及行使偽造私文書之概括
    犯意，分別：（一）於八十七年二月二十日，在台中市○○區○○路一段一九四
    號之蘇珊名店內，未經陳素之同意，擅自冒用陳素之名義，偽造一張利息為三千
    五百元之標單後，持以參與甲會該次之投標而行使之，並標得會款，且向丙○○
    、乙○○、何本木、林泰華等人詐稱係陳素得標，致使該會（甲會）活會會員丙○○（二會）、乙○○（二會）、何本木、林泰華等人陷於錯誤後各交付每會會
    款一萬六千五百元予甲○○（丙○○、乙○○共各交付三萬三千元），陳素亦因
    甲○○前開詐術行為而陷於錯誤後，誤以為有他人標得該會款而交付甲○○一萬
    六千五百元，計共詐得會款十一萬五千五百元，足以生損害於丙○○、乙○○、
    何本木、林泰華及陳素等活會會員。（二）於八十七年三月二十日，在前開地點
    ，未經乙○○之同意，擅自偽造一張利息為三千三百元之標單後，持以參與甲會
    該次之投標而行使之，並標得會款，且向丙○○、陳素、何本木、林泰華等人詐
稱係乙○○得標，致使該會（甲會）活會會員丙○○、陳素、何本木、林泰華等
    人陷於錯誤後各交付每會會款一萬六千七百元予甲○○，乙○○亦因甲○○前開
    詐術行為而陷於錯誤後，誤以為有他人標得該會款而交付甲○○三萬三千四百元
    （二會會款），計共詐得會款十萬零二百元，足以生損害於丙○○、陳素、何本
    木、林泰華及乙○○等人。（三）於八十七年四月二十日，在前開地點，未經乙○○之同意，擅自偽造一張利息為三千五百元之標單後，持以參與甲會該次之投
    標而行使之，並標得會款，且向丙○○、陳素、何本木、林泰華等人詐稱係乙○○得標，致使該會（甲會）活會會員丙○○、陳素、何本木、林泰華等人陷於錯
    誤後各交付每會會款一萬六千五百元予甲○○，乙○○亦因甲○○前開詐術行為
    而陷於錯誤後，誤以為有他人標得該會款而交付甲○○三萬三千元（二會會款）
    ，計共詐得會款九萬九千元，足以生損害於丙○○、陳素、何本木、林泰華及乙○○等人。（四）於八十八年四月一日及八十八年五月一日，分別在前開地點，
    未經陳素、乙○○之同意，擅自偽造陳素、乙○○名義之不詳利息金額標單，然
    後持以參與乙會該次之投標而行使之，並標得會款，事後向丙○○、賴美鳳、胡
    玉才、陳素、乙○○等人詐稱係陳素或乙○○得標（冒標陳素之部分係持向乙○○詐稱陳素得標，對陳素則詐稱他人標得；冒標乙○○之部分係持向陳素詐稱乙○○得標，對乙○○則詐稱他人標得），而詐得各該次之會款（即三萬元扣除冒
    標之標息剩餘之金額），足以生損害於丙○○、賴美鳳、胡玉才、陳素、乙○○
    等人，
二、案經丙○○訴由台灣台中地方法院檢察署檢察官偵查起訴。
    理 　　 由
一、右開犯罪事實，業據上訴人即被告（下稱被告）甲○○於偵查、原審及本院準備
    程序時分別供認不諱（見一七五號偵續卷第三六頁、第三九頁至第四０頁、原審
    卷第四三頁至第四五頁、第五八頁至第五九頁及本院卷第二九頁至第三二頁、第
    五三頁至第五四頁），核與告訴人丙○○指訴及證人乙○○證述等情節相符，並
    有上開互助會會單影本二份（包括甲會及乙會）在卷可稽（見四九七號偵查卷第
    六頁、第八頁）。至被告於本院審理時翻異部分前供，改稱：並未詐取那麼多財
    物云云，核係事後避重就輕之詞，不足採信。又被告未經被害人陳素、乙○○等
    人之同意，擅自冒用陳素、乙○○等人之名義偽造上開標單標取會款，然後向各
    該活會會員丙○○、賴美鳳、乙○○、何本木、林泰華、胡玉才及被害人陳素、
    乙○○等人詐取會款，自足生損害於丙○○、賴美鳳、何本木、林泰華、胡玉才
    及陳素、乙○○等人，是罪證明確，被告之犯行堪以認定。又被告於八十八年四
    月一日及八十八年五月一日，所偽造被害人陳素、乙○○名義之標單（乙會），
    雖因時間已久，被告已不復記得該標單之利息金額，以致本院無法計算此部分被
    告所詐得之金額，但因此部分已迭據被告自承在卷，故並不影響被告罪責之成立
    。另告訴人雖於本院指稱被告對於乙會部分，尚冒標被害人蔡佩香之會款，但為
    被告所否認，且檢察官就此部分又未指出證明之方法，是此部分要屬不能證明。
    均併此敘明。
二、又關於刑法第四十一條易科罰金之規定，業經總統於九十年一月十日公布修正為
    凡犯最重本刑為五年以下有期徒刑之罪，而受六月以下有期徒刑或拘役之宣告，
    因身體、教育、職業、家庭之關係或其他正當理由，執行顯有困難者，得以一元
    以上三元以下折算一日易科罰金，並自同年月十二日起生效，比較新舊法律，以
    修正後之規定對被告較為有利，自應適用修正後刑法第四十一條第一項前段之規
    定定被告易科罰金之折算標準，合先敘明。
三、按標單上記載會員之姓名及投標之金額，在習慣上足以表示一定用意之証明，依
    刑法第二百二十條第一項、第二百十條之規定，係以私文書論之私文書。被告冒
    用被害人陳素及乙○○等二人之名義偽造標單標取會款，核其所為係犯刑法第二
    百十六條、第二百十條之行使偽造私文書罪及第三百三十九條第一項之詐欺取財
    罪。其先後行使偽造私文書及詐欺取財，均係犯罪構成要件相同，顯係基於概括
    犯意反覆為之，均為連續犯，應分別論以一罪，並加重其刑。至其所犯之上開二
    罪間具有方法、結果關係，應依牽連犯之規定從一重之行使偽造私文書罪處斷。
    又其偽造被害人陳素及乙○○等二人署押，係偽造私文書之部分行為，偽造私文
    書後持以行使，偽造之低度行為已為行使之高度行為所吸收，均不另論罪。另其
    一行為詐騙多數人（指每一次冒標時之活會會員），為同種想像競合犯，應從一
    重處斷。原審予以論罪科刑，固非無見，惟查被告所偽造之上開被害人陳素及乙○○等二人之標單，於每次開標後均已撕毀，業據被告陳明在卷（見一七五號偵
    續卷第三九頁及本院卷第五三頁至第五四頁），既已滅失，自無從宣告沒收，原
    判決予以宣告沒收，已有未合。次查上開事實欄一之（二）、（三）部分，被告
    詐欺之金額分別係十萬零二百元及九萬九千元，原判決認分別係十一萬六千九百
    元及十一萬五千五百元，與事實不符，尤有違誤。第查原判決漏未就刑法第四十
    一條易科罰金之規定，予以新舊法律比較，容有未洽。又被告係犯「連續行使偽
    造私文書」罪，原判決主文欄記載為「連續偽造行使偽造私文書」，且事實欄一
    之（一）、（二）、（三）部分，原判決將被告冒標之年份誤為八十八年，亦均
    有可議。檢察官上訴意旨指摘原判決量刑過輕，及被告上訴意旨指摘原判決量刑
    過重，雖均無理由，但原判決既有上述可議之處，應由本院將原判決予以撤銷改
    判。爰審酌被告素行尚佳，並無犯罪前科（有臺灣高等法院被告全國前案紀錄表
    可按），其為貪圖己利而連續偽造標單詐取會款，惡性非輕，惟所詐得之金額尚
    非龐大，且犯後坦承犯行，態度尚佳，及其犯罪之動機、目的、手段、所生危害
    等一切情狀，量處被告如主文第二項所示之刑，並諭知易科罰金之折算標準，以
    示懲儆。又被告所偽造上開被害人陳素及乙○○等二人之標單，於每次開標後均
    已撕毀，已如前述，既已滅失，自毋庸宣告沒收，附此說明。
四、據上論結，應依刑事訴訟法第三百六十九條第一項前段、第三百六十四條、第二
    百九十九條第一項前段、刑法第二條第一項前段、第五十六條、第二百十六條、
    第二百十條、第三百三十九條第一項、第五十五條、第四十一條第一項前段、罰
    金罰鍰提高標準條例第一條前段、第二條，判決如主文。
本案經檢察官丁○○到庭執行職務。
中      華      民      國　    九十三     年     十      月   二十九 　日
                                臺灣高等法院臺中分院刑事第八庭
                                      審判長法  官  羅　得　村
                                      　　　法　官  陳  毓  秀
                                      　　　法　官　劉　榮　服
右正本證明與原本無異。
如不服本判決應於收受送達後十日內向本院提出上訴書狀，其未敘述上訴之理由者並
得於提起上訴後十日內向本院補提理由書（均須按他造當事人之人數附繕本）。
　　　　　　　　　　　　　　　　　　　　　　書記官  陳　俞　豪
中      華      民      國　    九十三     年    十一     月     一 　　日
附錄論罪科刑法條：
刑法第三百三十九條：
意圖為自己或第三人不法之所有，以詐術使人將本人或第三人之物交付者，處五年以
下有期徒刑、拘役或科或併科一千元以下罰金。
以前項方法得財產上不法之利益或使第三人得之者，亦同。
前二項之未遂犯罰之。
刑法第二百十條：
偽造、變造私文書，足以生損害於公眾或他人者，處五年以下有期徒刑。
刑法第二百十六條：
行使第二百十條至第二百十五條之文書者，依偽造、變造文書或登載不實事項或使登
載不實事項之規定處斷。
                  　　　　　　　　　　　　　　　　　　　　　　　　　　　Ｒ
